臺灣高雄地方法院刑事判決　　　　　　　　　　　　九十一年度訴字第一五二九號
　　公　訴　人　臺灣高雄地方法院檢察署檢察官
　　被　　　告　辛○○
右列被告因偽造文書等案件，經檢察官提起公訴（九十年度偵字第一一○八九、一五
八三一號），本院判決如左：
    主  文
辛○○連續行使偽造私文書，足以生損害於他人，處有期徒刑陸月，如易科罰金，以
參佰元折算壹日。
扣案之台灣大哥大股份有限公司ＳＩＭ卡捌張，沒收。偽造之「丁○」身分證影本伍
紙、偽造之「劉仁」在職證明書壹紙、「甲○○」在職證明書伍紙、「戊○○」在職
證明書貳紙、「己○○」在職證明書參紙、偽造之「甲○○」、「戊○○」全民健康
保險卡影本各貳紙、「己○○」全民健康保險卡影本參紙、及行動電話申請書、同意
書及轉帳代繳授權書上，偽造之「丁○」署押貳拾貳枚及印文貳拾參枚，「甲○○」
署押拾參枚及印文陸枚、「戊○○」署押肆枚及印文陸枚、「己○○」之署押拾伍枚
，均沒收。
    事  實
一、辛○○前曾有業務過失致死、竊盜、詐欺及業務侵占等犯罪前科。緣辛○○於民
    國九十年一月間，經由友人丙○○處得知，台灣大哥大股份有限公司（下稱台灣
    大哥大公司）正舉辦優惠專案，即申請辦理三支台灣大哥大公司行動電話門號，
    即可免費獲取行動電話乙支（實際上台灣大哥大公司優惠專案僅係申辦門號，得
    以較市價優惠之價格購得行動電話，而係因通訊行門市為促銷，即以申辦三支台
    灣大哥大公司行動電話門號，免費贈送手機乙支，而留存另二支優惠價格之手機
    販售，以補足免費贈送手機之差額），並仲介申辦台灣大哥大公司行動電話門號
    ，以每一個人申辦三個行動電話門號計算，仲介者可獲取新台幣（下同）五百元
    之佣金。辛○○為獲取上開佣金、及免費贈送之行動電話持以變賣圖利，竟基於
    偽造私文書後加以行使，並意圖為自己不法所有之詐欺取財之概括犯意，先於九
    十年一月十九日，以其前自友人「林進義」處取得之偽造丁○之身分證影本，以
    丁○之名義偽填行動電話申請書、同意書各五紙、及轉帳代繳授權書四紙，且在
    不詳地點委由不知情之刻印業者所偽造之「丁○」印章乙顆，以前開偽造之印章
    蓋印於上開行動電話申請書、同意書及轉帳代繳授權書上，偽簽「丁○」之署押
    二十二枚（行動電話申請書計五枚、同意書計九枚及轉帳代繳授權書計八枚，合
    計二十二枚）及印文二十三枚（行動電話申請書計十枚、同意書計九枚及轉帳代
    繳授權書計四枚，合計二十三枚），並偽造「劉仁」任職海穎工程有限公司之在
    職證明書乙紙，將前開資料交予不知情之丙○○，而由丙○○轉交予不知情之李
    聰慧，持以行使向台灣大哥大公司申請行動電話0000000000號、00
    00000000號、0000000000號、0000000000號及0
    000000000號共計五組門號，足生損害於丁○、海穎工程有限公司及台
    灣大哥大公司；嗣核發上開五組行動電話門號後，由丙○○將上開行動電話ＳＩ
    Ｍ識別卡五張、佣金五百元及行動電話乙支交予辛○○，而由辛○○將上開免費
    贈送之行動電話乙支以一千八百至二千多元之代價變賣，將ＳＩＭ識別卡置放在
    其住處。辛○○復承上開犯意，向不知情之乙○○（業經不起訴處分確定）佯稱
    ：每介紹申辦一個台灣大哥大公司門號，即可獲取五百元之佣金，並每申辦台灣
    大哥大公司一個門號者，即可獲取台灣大哥大公司免費贈送之行動電話乙支等語
    ，乙○○信以為真，即將上開訊息告知甲○○及庚○○，再由庚○○告知其父戊○○及姐己○○，甲○○、庚○○、戊○○及己○○均不疑有詐，亦信以為真實
    ，而於九十年一月十日，在高雄市○○○路二號乙○○所任職之撞球場內，由甲○○委託乙○○申辦一支台灣大哥大公司門號，並交予乙○○身分證及郵局存簿
    封面影本各乙紙，轉交予辛○○，並於九十年一月十九日，在高雄市○○○路三
    號五樓之五，戊○○及己○○委託庚○○，以戊○○之名義申辦三支台灣大哥大
    公司門號、以己○○名義申辦二支台灣大哥大公司門號，而由庚○○將戊○○及
    己○○之身分證及存摺影本各二紙、及戊○○任職之省鳳商工在職證明書乙書交
    予辛○○，並由庚○○填寫以戊○○之名義所申請之0000000000號、
    0000000000號、0000000000號行動電話申請書及同意書，
    交予辛○○。辛○○以上開詐術取得甲○○、戊○○及己○○之相關資料後，未
    經甲○○、戊○○及己○○之同意，以甲○○之名義偽填行動電話申請書、同意
    書各五紙，以戊○○之名義偽填行動電話申請書、同意書各二紙，及以己○○之
    名義偽填行動電話申請書、同意書各三紙，且在不詳地點委由不知情之刻印業者
    所偽造之「戊○○」及「甲○○」印章各乙顆，以前開偽造之印章蓋印於上開行
    動電話申請書及同意書上，偽簽「甲○○」之署押十三枚（行動電話申請書計五
    枚及同意書計八枚，合計十三枚）及印文六枚（行動電話申請書計四枚及同意書
    計二枚，合計六枚）、偽簽「戊○○」之署押四枚（行動電話申請書計二枚及同
    意書計二枚，合計四枚）及印文六枚（行動電話申請書計四枚及同意書計二枚，
    合計六枚）、偽簽己○○之署押六枚及捺指印九枚，並偽造甲○○、戊○○及己○○任職海穎工程有限公司之在職證明書，及基於偽造全民健康保險卡之犯意，
    偽造甲○○、「鄭世文」及己○○之全民健康保險卡影本，將前開資料交予不知
    情之丙○○，而由丙○○持以行使向台灣大哥大公司申請行動電話000000
    0000號（起訴書誤載為0000000000號）、0000000000
    號、0000000000號、0000000000號、及00000000
    00號（甲○○名義），0000000000號、0000000000號及
    0000000000號（己○○名義），及0000000000號、000
0000000號、0000000000號、0000000000號及00
    00000000號（戊○○名義），即共計十三組門號，足生損害於甲○○、
    戊○○、己○○、台灣大哥大公司、海穎工程有限公司及中央健康保險局管理全
    民健康保險資料之正確性；後由丙○○將上開行動電話ＳＩＭ識別卡十三張及行
    動電話三支交予辛○○，而辛○○僅將行動電話門號0000000000號、
    0000000000號及0000000000號ＳＩＭ識別卡三張（甲○○
    名義），及門號0000000000號、0000000000號及0000
    000000號ＳＩＭ識別卡三張（戊○○名義），交予乙○○轉交予甲○○及
    戊○○外，並佯稱適遇免費贈送之手機缺貨，待數日後即可交付，而將上開免費
    贈送之行動電話以一千八百至二千多元之代價變賣，並將其餘之ＳＩＭ識別卡置
    放在其住處。嗣甲○○等人屢次催促，辛○○均藉口推諉，後即避不見面，始知
    受騙。
二、案經高雄市政府警察局新興分局及交通部電信總局移送台灣高雄地方法院檢察署
    檢察官偵查起訴。
    理  由
一、右揭事實，除關於偽造之「劉仁」、甲○○、戊○○及己○○任職海穎工程有限
    公司之在職證明書，及偽造之甲○○、「鄭世文」及己○○之全民健康保險卡影
    本外，業據被告辛○○於偵查及本院審理時供承不諱，核與證人即被害人丁○之
    父劉嘉於警訊及偵查、證人即被害人甲○○於警訊及偵查、證人即被害人戊○○
    、己○○及庚○○於警訊及偵、審時證述之情節大致相符，並證人乙○○於警訊
    及偵、審時證述屬實。又證人丙○○於偵查及本院審理時證稱：當時係兼辦仲介
    代辦門號之業務，因台灣大哥大公司有優惠專案，但該優惠專案並非係免費贈送
    手機，而僅係以較優惠之價格搭配門號，即約以一千元之價額搭配門號及手機，
    因通訊行門市欲促銷，即以申請三個門號，免費贈送一支手機，而將留存另二支
    較便宜之手機販售，以補足差額，伊即將申請三個門號贈送一支手機之優惠訊息
    告訴被告及其他友人，於九十一年一月十九日，被告確有以丁○名義，委託伊代
    辦申請五個台灣大哥大公司門號，並將已填寫好之申請書、同意書及轉帳代繳授
    權書交予伊，其上並已蓋有丁○之印章，且交付伊丁○之在職證明書，後伊交由
    李聰慧辦理，辦好後即五張ＳＩＭ識別卡及免費贈送之手機乙支交予被告，當時
    伊有詢問被告是否合法，被告回稱係朋友委託申請的，完全合法，伊始同意代辦
    ，又因門市部人員有要求該優惠專案申請時，除填寫相關資料外，並須交付身分
    證、存摺影本及在職證明書等資料，又被告確有請伊代辦甲○○及戊○○等人之
    門號申請，被告亦係將已填寫好之申請書及同意書，並附有身分證、存摺影本及
    在職證明書等相關資料交予伊，再由伊持該資料交予高雄市○○路與義華路口之
    大昌店等門市辦理該等門號之申請，辦理完成後，亦有將所申請之ＳＩＭ識別卡
    及免費贈送之手機三支交予被告，而被告介紹每個人申請三個門號，則可獲取五
    百元之佣金，伊則可因代辦每個人申請三個門號，取得二、三百元之佣金等語，
    復台灣大哥大公司之所有優惠專案中，並無所謂每個人申請三個門號，可獲取免
    費行動電話之情事，僅係申請門號可以較優惠之價格購得手機，又台灣大哥大公
    司銷售各項優惠專案之通路計有：台灣大哥大公司直營服務中心、各簽約經銷商
    、委託經銷商台灣電店股份有限公司經營之特約加盟店等，且台灣大哥大公司對
    於合作通路皆會依各優惠專案內容之不同，發予佣金，並無以贈送手機使為酬佣
    方式，更無委託其他第三人仲介申辦門號，仲介人即得獲取免費手機之情事，而
    為落實交通部電信總局對各電信系統業者「應佈達所屬通路確實核對申辦人身分
    」之要求，台灣大哥大公司業已嚴格規範各通路，於受理消費者申辦電信服務時
    ，應確實審查申辦人之身分證明文件，另對於九十年一月期間申辦團購專案之消
    費者，除社團及財團法人需檢附該機構證明文件外，其餘申辦人僅需檢具健保卡
    及員工識別證或名片等工作證明即可申辦等情，有台灣大哥大公司九十一年六月
    二十八日台信管（９１）字第○七二九號函暨所附「台灣大哥大公司九十年一月
    間促銷專案資料」在卷可按。此外，復有以丁○名義申請上開五組行動電話門號
    之行動電話申請書、同意書各五紙、轉帳代繳授權書四紙、及偽造之「劉仁」任
    職海穎工程有限公司之在職證明書乙紙，以甲○○名義申請上開五組行動電話門
    號之行動電話申請書、同意書各五紙、及偽造之「甲○○」任職海穎工程有限公
    司之在職證明書及全民健保卡影本乙紙，以戊○○名義申請上開五組行動電話門
    號之行動電話申請書、同意書各五紙、及偽造之「戊○○」任職海穎工程有限公
    司之在職證明書及「鄭世文」全民健保卡影本乙紙，以己○○名義申請上開三組
    行動電話門號之行動電話申請書、同意書各三紙、及偽造之「己○○」任職海穎
    工程有限公司之在職證明書及全民健保卡影本乙紙等附卷可稽，及被告當庭所呈
    之ＳＩＭ識別卡八張扣案可證。綜上，被告此部分之自白核與事實相符，堪信屬
    真實。
二、雖被告於本院審理時辯稱：伊並無提出偽造丁○、甲○○、戊○○及己○○等人
    任職海穎工程有限公司之在職證明書，亦無提出偽造之甲○○、戊○○及己○○
    等人之全民健保卡影本，可能是通訊行附加的云云，惟證人丙○○於偵查時證稱
    ：被告於上開優惠專案時，曾多次請伊代為辦理門號之申請等語，並提出「台灣
    大哥大門號手機優惠贈送活動申請客戶」影本二紙，是被告確先後約有二十次請
    證人丙○○代辦該優惠專案門號之申請，此並為被告於偵查時所是認，且該優惠
    專案門號之申請，除填寫相關資料，並檢附身分證及存摺影本外，因通訊門市之
    要求，亦須檢附在職證明書等相關證件，業據證人丙○○證述在卷，已如前述；
    並上開優惠專案，台灣大哥大公司對於申辦團購專案之消費者，除社團及財團法
    人需檢附該機構證明文件外，其餘申辦人亦需檢具健保卡及員工識別證或名片等
    工作證明，始可申辦等情，亦如前述。而被告為從事仲介行動電話代辦業務之人
    ，並多次交予證人丙○○代辦其所介紹申辦該優惠專案之行動電話門號，則被告
    豈會不知以上開優惠專案申辦門號，須檢具健保卡及員工在職證明等資料，而以
    未檢具健保卡及員工在職證明等資料，即請證人丙○○代為辦理？又被告於本院
    審理時自承確係因為獲取佣金、及免費贈送之行動電話持以變賣圖利，而偽造丁○等人之相關資料；並觀之被告委請證人丙○○代辦之行動電話門號中，亦有被
    告以乙○○等人名義申請者遭退件之情形，有上開「台灣大哥大門號手機優惠贈
    送活動申請客戶」影本二紙可按，是苟如該偽造之全民健保卡影本及在職證明書
    等資料，係為證人丙○○或通訊行門市之人，因認被告所提之資料不符，為使能
    申辦門號而加以偽造，衡情被告所代為委辦之門號申請，理應均全數核發，豈會
    有部分遭退件之情形？綜上所述，上開偽造丁○、甲○○、戊○○及己○○等人
    任職海穎工程有限公司之在職證明書，及偽造之甲○○、戊○○及己○○等人之
    全民健保卡影本等資料，應係被告所偽造，而於委請證人丙○○代為辦理時，一
    併交予證人丙○○等情，亦堪認定。是被告所辯上情，顯係事後推諉之詞，尚難
    採信。
三、綜據上述事證以觀，本件事證明確，被告上開犯行，應堪認定。又被告於本院審
    理時辯稱：伊並無持上開以丁○等人名義所申請之行動電話門號撥打等語，並本
    院依職權函詢台灣大哥大公司前開行動電話門號有無遭撥打之情事，函覆：因行
    動通信發話通話紀錄之保存期限為六個月，本公司現有設備係依該規定建置，目
    前僅足保存六個月期間內之通聯紀錄資料，而查詢之行動電話號碼通聯紀錄已逾
    上開期限，因此本公司現行尚無法提供，故無法得知有無遭人撥打之情形及費用
    等情，有台灣大哥大公司九十一年八月一日法警○九一二二六九一號函在卷可按
    ，是在無其他證據可資佐證之情形，尚難認被告有持上開行動電話門號撥打，而
    有所謂詐欺得利之犯行，附此說明。
四、核被告辛○○所為，係犯刑法第二百十六條、第二百十條之行使偽造私文書罪、
    第二百十二條行使偽造特種文書罪及刑法第三百三十九條第一項之詐欺取財罪。
    被告利用不知情之丙○○，以遂其行使偽造私文書及偽造特種文書犯行，及委由
    不詳姓名不知情刻印業者偽刻「丁○」、「戊○○」及「甲○○」等人印章之行
    為，均為間接正犯。其偽造全民健康保險卡，後復持之以行使，其偽造之低度行
    為，為其後行使之高度行為所吸收，不另論罪；被告偽造印章及於丁○等人名義
    之行動電話申請書、同意書、及轉帳代繳授權書等資料上偽造署押、印文之行為
    ，均係偽造私文書之階段行為，並偽造私文書之低度行為，為其後行使偽造私文
    書之高度行為所吸收，均不另論罪。被告先後多次行使偽造私文書、行使偽造特
    種文書及詐欺取財之犯行，時間緊接，方法相同，觸犯構成要件相同之罪名，顯
    係基於概括犯意反覆為之，均應依連續犯規定分別論以一罪，並依法加重其刑。
    其所犯上開三罪間，有方法結果之牽連犯關係，應從重依行使偽造私文書罪處斷
    。公訴意旨雖未論及被告行使偽造特種文書犯行，惟此部分與前揭論罪科刑部分
    有牽連關係，屬裁判上一罪，自為起訴效力所及，本院當得加以審酌，附此敘明
    。爰審酌被告之品行不佳，因貪圖不法利益，以行使偽造文書等方式，並偽稱代
    辦行動電話門號，以詐騙取財，嚴重影響社會秩序，惟念及所取得之財物非鉅，
    犯後尚知坦認大部分犯行，犯罪之手段、目的、所生危害等一切情狀，量處如主
    文所示之刑，並諭知易科罰金之折算標準，以資懲儆。另扣案之台灣大哥大公司
    ＳＩＭ卡八張，係被告所有且因犯罪所得之物，業據被告供明在卷，爰依刑法第
    三十八條第一項第三款之規定，宣告沒收；並偽造之丁○身分證影本五紙、偽造
    之「劉仁」在職證明書乙紙、「甲○○」在職證明書五紙、「戊○○」在職證明
    書二紙、「己○○」在職證明書三紙、偽造之「甲○○」、「戊○○」全民健康
    保險卡影本各二紙、「己○○」全民健康保險卡影本三紙等，係為被告所有供本
    件犯罪所用之物，已如前述，爰依刑法第三十八條第一項第二款之規定，宣告沒
    收。又行動電話申請書、同意書及轉帳代繳授權書上，偽造之「丁○」署押二十
    二枚及印文二十三枚，「甲○○」署押十三枚及印文六枚、「戊○○」署押四枚
    及印文六枚、「己○○」之署押共計十五枚（指印亦為署押），均應依刑法第二
    百十九條之規定，宣告沒收。至被告雖確有在卷附之行動電話申請書上，申請人
    姓名（公司名稱）欄填寫丁○等人之姓名，惟此應僅在識別租用及持用該行動電
    話之客戶為何人而已，並不具有表示本人簽名之意思，尚不生偽造署押之問題；
    並被告偽刻之「丁○」、「戊○○」及「甲○○」等之印章，並未扣案，且為被
    告丟棄已不知遺落何處，業據被告供陳在卷，為免日後執行困難，爰不另為沒收
    之諭知，均併此敘明。
據上論斷，應依刑事訴訟法第二百九十九條第一項前段，刑法第五十六條、第二百十
六條、第二百十條、第二百十二條、第二百十九條、第三百三十九條第一項、第五十
五條、第三十八條第一項第二款、第三款，罰金罰鍰提高標準條例第一條前段、第二
條，判決如主文。
中      華      民      國      九十一    年      九    月    二十五    日
                                  臺灣高雄地方法院刑事第六庭
                                      法  官  洪榮家
右正本證明與原本無異。
如不服本判決，應於判決送達後十日內，向本院提出上訴狀。
                                      書記官  陳寰瑛
中      華      民      國      九十一    年      九    月    二十五    日
附錄本案論罪科刑法條全文：
刑法第二百十條：
  偽造、變造私文書，足以生損害於公眾或他人者，處五年以下有期徒刑。
刑法第二百十二條：
  偽造、變造護照、旅券、免許證、特許證及關於品行、能力服務或其他相類之證書
  、介紹書，足以生損害於公眾或他人者，處一年以下有期徒刑、拘役或三百元以下
  罰金。
刑法第二百一十六條：
  行使第二百十條至第二百十五條之文書者，依偽造、變造文書或登載不實事項或使
  登載不實事項之規定處斷。
刑法第三百三十九條：
  意圖為自己或第三人不法之所有，以詐術使人將本人或第三人之物交付者，處五年
  以下有期徒刑、拘役或科或併科一千元以下罰金。
  以前項方法得財產上不法之利益或使第三人得之者，亦同。
  前二項之未遂犯罰之。
